臺灣苗栗地方法院刑事判決
110年度交易字第183號
公  訴  人  臺灣苗栗地方檢察署檢察官
被      告  徐盛雄


輔  佐  人  
即被告之子  徐璿凱


上列被告因過失傷害案件，經檢察官提起公訴（110年度偵字第2
462號），本院判決如下：
    主  文
徐盛雄犯過失傷害罪，處拘役參拾日，如易科罰金，以新臺幣壹
仟元折算壹日。　　
　　犯罪事實
一、徐盛雄於民國109年8月16日8時3分許，駕駛車牌號碼00－000
    0號自用小貨車（下稱徐車），沿苗栗縣大湖鄉台三線由南
    往北方向行駛，行經苗栗縣○○鄉○○村○○○0○00號前時，欲右
    轉往大窩橋方向行駛，本應注意轉彎車應讓直行車先行，而
    當時天候晴、日間自然光線、柏油路面乾燥無缺陷、亦無障
    礙物及視距良好，並無不能注意之情事，竟疏未注意，在該
    處貿然右轉，未讓行進中之車輛優先通行，適有同向右方由
    黃智瑋騎乘腳踏車（下稱黃車），沿苗栗縣大湖鄉台三線由
    南往北方向直行至該路口，兩車因而發生碰撞，致黃智瑋人
    車倒地並受有肢體、腰部多處擦挫傷、頭部外傷併頭暈等傷
    害。
二、案經黃智瑋訴由苗栗縣警察局大湖分局報告臺灣苗栗地方檢
    察署檢察官偵查起訴。
    理  由
壹、證據能力之說明：
一、證人即告訴人黃智瑋（下稱告訴人）於警詢、檢察事務官詢
    問時之證述不具證據能力之說明：
  ㈠按被告以外之人於審判外之言詞或書面陳述，除法律有規定
    者外，不得作為證據，刑事訴訟法第159條第1項定有明文；
    另按被告以外之人於檢察事務官、司法警察官或司法警察調
    查中所為之陳述，與審判中不符時，其先前之陳述具有較可
    信之特別情況，且為證明犯罪事實存否所必要者，得為證據
    ；被告以外之人於審判中有死亡、記憶喪失或無法陳述、所
    在不明而無法傳喚或傳喚不到、或到庭後無正當理由拒絕陳
    述者，其於檢察事務官、司法警察官或司法警察調查中所為
    之陳述，經證明具有可信之特別情況，且為證明犯罪事實存
    否所必要者，得為證據，刑事訴訟法第159條之2、第159條
    之3亦分別定有明文。
  ㈡告訴人之警詢、檢察事務官詢問時之證述，既經被告於準備
    程序時不同意具有證據能力（本院卷第64頁），是告訴人之
    警詢、檢察事務官詢問時之證述，已不能適用刑事訴訟法第
    159條之5之規定，復未有證據證明告訴人之警詢、檢察事務
    官詢問時之證述，符合刑事訴訟法第159條之2、第159條之3
    傳聞證據例外之要件，依刑事訴訟法第159條第1項之規定，
    告訴人之警詢、檢察事務官詢問時之證述不具證據能力，不
    得作為認定事實之依據。
二、道路交通事故現場圖、道路交通事故調查表㈠、㈡，不具證據
    能力之說明：
　　按警察機關依據道路交通事故處理辦法第10條之規定，對於
    道路交通事故現場，進行勘察、蒐證與詢問關係人所製作之
    道路交通事故現場圖與調查表，係司法警察依其現場之見聞
    而記載之書面勘察報告，性質上雖具有與勘驗書面相同之特
    徵，但因其非屬刑事訴訟法所規定之勘驗，自仍應受傳聞法
    則之規範，而該勘察報告屬於個案性質，不具備例行性之要
    件，雖其製作者具有公務員身分，仍無刑事訴訟法第159條
    之4第1款規定之適用，除符合同法第159條之5之規定外，概
    無證據能力（最高法院100年度台上字第4429號判決要旨參
    照）。查卷附之道路交通事故現場圖、道路交通事故調查表
    ㈠、㈡（110年度偵字第2462號卷《下稱偵卷》第43至47頁），
    均係警員為本件交通事故進行勘查、蒐證與詢問關係所製作
    ，性質上為勘察報告，屬於個案性質，不具備例行性之要件
    ，自應受傳聞法則之拘束，被告於本院準備程序時爭執道路
    交通事故現場圖、道路交通事故調查表㈠、㈡之證據能力（本
    院卷第64頁），依上開說明，應認均無證據能力。
三、按醫師執行醫療業務時，應依醫師法之規定，製作病歷，此
    一病歷之製作，屬醫師於醫療業務過程中所須製作之紀錄文
    書，自屬刑事訴訟法第159條之4第2款所稱從事業務之人於
    業務上所須製作之紀錄文書，而診斷證明書係依病歷所轉錄
    之證明文書，自仍屬本條項之證明文書（最高法院97年度台
    上字第666號判決要旨參照）。被告雖爭執告訴人中國醫藥
    大學附設醫院診斷證明書之證據能力（本院卷第64頁），惟
    查：中國醫藥大學附設醫院，係負責為告訴人診斷傷勢之醫
    師，依病歷所轉錄之證明文書，核其本質，係從事業務之醫
    師於醫療業務上所製作之證明文書。本院審酌上開證據資料
    製作時之情況，無積極證據證明有其他客觀情況上顯不可信
    之情形，是依刑事訴訟法第159條之4第2款之規定，上開診
    斷證明書，具有證據能力。
四、路口監視器翻拍照片有證據能力之說明：
    按關於非供述證據之物證，或以科學、機械之方式，對於當
    時狀況所為忠實且正確之記錄，性質上並非供述證據，均應
    無傳聞法則規定之適用；如該非供述證據非出於違法取得，
    並已依法踐行調查程序，即不能謂無證據能力（最高法院97
    年度台上字第1401、6153、3854號判決意旨參照）。本案卷
    附之路口監視器翻拍照片，係以電子科技設備運作所留存之
    影像紀錄，核非供述證據，且被告未具體指明上開存卷之路
    口監視器翻拍照片之證據有何違法取得或未踐行調查程序之
    情事，是本院審酌此路口監視器翻拍照片之證據與本案待證
    事實具有自然之關聯性，且查無事證足認有違背法定程序或
    違法取得之情事，因認有證據能力，是被告於本院準備程序
    中爭執上開路口監視器翻拍照片之證據能力，核無理由。
五、至於被告爭執現場採證相片、臺灣苗栗地方檢察署檢察事務
    官勘驗筆錄之證據能力部分（本院卷第64頁），因本院未作
    為證據使用，故不贅述此部分之證據能力問題，附此敘明。
貳、得心證之理由：
一、訊據被告固坦承有於案發時間駕駛徐車，沿苗栗縣大湖鄉台
    三線由南往北方向行駛，行經苗栗縣○○鄉○○村○○○0○00號前
    時，欲右轉往大窩橋方向行駛之事實，惟矢口否認有何過失
    傷害犯行，辯稱：我當時要轉彎時沒有車子，我車子完全進
    岔路了，他才後面摔車，他完全沒有受傷，只有手肘有一點
    點受傷，他馬上就起來了；他有移車，他把車子靠在我的車
    旁，救護車來他就走了，警察來了有檢查一下車況，然後就
    到警察局作筆錄，我到警察局作筆錄時也有看到告訴人在那
    邊走來走去，整個事情是他製造假車禍想要陷害我等語（本
    院卷第94、63頁）。
二、經查：
  ㈠被告於109年8月16日8時3分許，駕駛徐車沿苗栗縣大湖鄉台
    三線由南往北方向行駛，行經苗栗縣○○鄉○○村○○○0○00號前
    時，欲右轉往大窩橋方向行駛之事實，業為被告所坦承（偵
    卷第14、79頁、本院卷第93頁），並有路口監視器翻拍相片
    （偵卷第37頁）及本院勘驗路口監視器錄影檔案之勘驗筆錄
    在卷可佐（本院卷第97至100頁），此部分事實堪可認定。
　㈡被告在該處貿然右轉，而與同向右方由告訴人所騎乘之黃車
    發生碰撞，致告訴人人車倒地並受有肢體、腰部多處擦挫傷
    、頭部外傷併頭暈等傷害等情，業據告訴人於本院審理時證
    述明確（本院卷第83至84、87頁），被告所駕駛之徐車於10
    9年8月16日8時3分42秒與告訴人之黃車均直行至苗栗縣○○鄉
    ○○村○○○0○00號路口前，告訴人之黃車已在被告之徐車右側
    旁，徐車右轉方向燈亮起1次後即靠右行駛並右轉，告訴人
    騎乘之黃車則因徐車逼近，亦向右偏移，於8時3分44秒，徐
    車與黃車發生碰撞，有本院勘驗路口監視器錄影檔案之勘驗
    筆錄及截圖相片在卷為憑（本院卷第97至100頁），足徵被
    告所駕駛之徐車確有於案發時間及地點與告訴人所騎乘之黃
    車發生碰撞之事實。
　㈢被告雖辯稱並未與告訴人騎乘之黃車發生碰撞，是告訴人在
    後摔倒云云，除與告訴人上開證述不符外，更與本院勘驗路
    口監視器錄影檔案之勘驗筆錄內容不符，不足採信。
  ㈣被告雖辯稱告訴人並未受傷，惟被告亦坦承告訴人手肘有一
    點點受傷，而依當時告訴人騎乘黃車於被告所駕駛之徐車旁
    遭從其左邊撞擊而人車倒地之情況，其受有肢體、腰部多處
    擦挫傷、頭部外傷併頭暈之傷勢，亦與常情無違，並有告訴
    人之中國醫藥大學附設醫院診斷證明書在卷可查（偵卷第33
    頁），被告辯稱告訴人並未受傷，難認有理。
　㈤按汽車行駛至交岔路口，轉彎車應讓直行車先行，道路交通
    安全規則第第102條第1項第7款定有明文。且依當時天候晴
    、日間自然光線、柏油路面乾燥無缺陷、亦無障礙物及視距
    良好，並無不能注意之情事，有本院上開勘驗筆錄截圖可佐
    （本院卷第97至100頁），是並無不能注意之情事，故被告
    依據其當時之客觀狀況，顯然可以注意、進而防範，卻疏未
    注意，因而與告訴人所騎乘之黃車發生碰撞，被告有過失甚
    明，告訴人並因而受有上揭傷勢，是被告之過失行為與告訴
    人之傷害結果間，具有相當因果關係，至為灼然。
三、綜上所述，本件事證明確，被告上開過失傷害犯行，事證明
    確，應予以依法論科。　　
參、論罪科刑
一、核被告所為，係犯刑法第284前段之過失傷害罪。
二、被告肇事後未被有偵查權之公務員或機關發覺其本件犯行前
    ，留在事故現場向到場處理之警員表明係肇事者，自首而接
    受裁判，有苗栗縣警察局大湖分局大湖派出所道路交通事故
    肇事人自首情形紀錄表在卷可佐（偵卷第55頁），被告係對
    未發覺之罪自首而受裁判，爰依刑法第62條前段之規定，減
    輕其刑。
三、爰審酌被告駕駛徐車轉彎車未讓直行車先行而肇事，致告訴
    人受有本案傷勢，犯後否認犯行，甚指稱告訴人是製造假車
    禍，犯後態度難認良好，及被告為肇事主因，告訴人並無肇
    事因素，及被告前無任何犯罪科刑紀錄，有臺灣高等法院被
    告前案紀錄表1紙在卷為憑，兼衡被告於本院審理時自述為
    國小畢業之智識程度，目前自己種菜之經濟狀況，及再婚、
    2名兒子均已成年之生活狀況、自身患有重聽、高血壓之健
    康狀況（本院卷第61、95頁），並檢察官具狀請求從重量刑
    之意見等一切情狀，量處如主文所示之刑，並依刑法第41條
    第1項前段規定，諭知易科罰金之折算標準。
據上論斷，應依刑事訴訟法第299條第1項前段，判決如主文。
本案經檢察官唐先恆提起公訴，檢察官楊岳都到庭執行職務。
中　　華　　民　　國　110 　　年　　11　　月　 23 　日
                  刑事第四庭  法　官　紀雅惠
以上正本證明與原本無異。
如不服本判決應於收受判決後20日內向本院提出上訴書狀，並應
敘述具體理由（均應附繕本）。告訴人或被害人如對本判決不服
者，應具備理由請求檢察官上訴，其上訴期間之計算係以檢察官
收受判決正本之日期為準。
中　　華　　民　　國　110 　　年　　11　　月　 23 　日
　　　　　　　　　            書記官  陳信全